臺灣高雄地方法院刑事判決
111年度訴字第449號
公  訴  人  臺灣高雄地方檢察署檢察官
被      告  林振發



指定辯護人  本院公設辯護人林易志
上列被告因毒品危害防制條例案件，經檢察官提起公訴（111年
度偵字第8285號），本院判決如下：
    主  文
林振發犯販賣第二級毒品未遂罪，處有期徒刑壹年。扣案如附表
編號1至6所示之物沒收銷燬之；扣案如附表編號7所示之物沒收
。
    事  實
一、林振發明知甲基安非他命為毒品危害防制條例第2條第2項第
    2款所列之第二級毒品，依法不得持有、販賣，竟意圖營利
    ，基於販賣第二級毒品甲基安非他命之犯意，於民國111年1
    月26日起，在不詳處所，利用附表編號7所示之手機，使用
    通訊軟體TELEGRAM，以暱稱「木木」至該軟體聊天群組「實
    力娛樂 高雄分部」，散布內容為「營業（貼圖）糖果（貼
    圖）」之販賣第二級毒品甲基安非他命之訊息。適員警執行
    網路巡邏勤務發現上述訊息，於111年2月26日、27日及111
    年3月9日佯裝買家與其聯繫，雙方約定以新臺幣（下同）4,
    500元購買毛重約0.74公克之甲基安非他命。嗣於同年3月9
    日16時46分許，在高雄市○○區○○路00號全家超商，林振發依
    約將甲基安非他命1小包交付予佯裝買家之員警，員警隨即
    表明身份上前逮捕查獲致未遂，並扣得如附表所示之物。
二、案經高雄市政府警察局（下稱市警局）三民第一分局報告臺
    灣高雄地方檢察署（下稱高雄地檢署）檢察官偵查起訴。
    理  由
壹、證據能力部分：
　　本判決下列引用之言詞及書面陳述等各項證據資料，關於被
    告以外之人於審判外陳述之傳聞供述證據，經檢察官、被告
    林振發及其辯護人於審判程序中均同意作為證據使用，或知
    有傳聞證據之情形而未於言詞辯論終結前聲明異議（見本院
    111年度訴字第449號卷〈下稱本院卷〉第104頁），本院審酌
    該等證據作成時之情況，並無取證之瑕疵或其他違法不當之
    情事，且與待證事實具有關聯性，應均具有證據能力。其餘
    認定本案犯罪事實之非供述證據，經查並無違反法定程序取
    得之情形，依刑事訴訟法第158條之4規定反面解釋，亦應具
    證據能力。
貳、實體部分：
一、認定事實所憑之證據及理由：
（一）上揭犯罪事實，業據被告始終坦承不諱，亦有販毒者與警
      方WECHAT聊天室頁面、被告與員警WECHAT、TELEGRAM之對
      話紀錄、被告與毒品上游臉書暱稱「黃彥旭」買賣毒品對
      話紀錄、市警局三民一分局長明派出所搜索扣押筆錄、扣
      押物品目錄表、市警局三民第一分局查獲涉嫌毒品危害防
      制條例案－毒品初步檢驗報告單、高雄市立凱旋醫院111年
      4月15日高市凱醫驗字第72631號濫用藥物成品檢驗鑑定書
      ，以及扣案物照片5張在卷可稽（見市警局三民第一分局
      高市警三一分偵字第11170736700號卷〈下稱警卷〉第3至73
      頁、第83頁、第89頁，高雄地檢署111年度偵字第8285號
      卷〈下稱偵卷〉第17至19頁、第61至63頁，本院卷第57頁、
      第103頁），足認被告上開任意性自白與事實相符，堪採
      為認定事實之依據。
（二）按販賣毒品係違法行為，非可公然為之，亦無公定之價格
      ，不論任何包裝，均可任意分裝增減分量，而每次販賣之
      價量，亦可能隨時依雙方間之關係深淺、資力、需求量及
      對行情之認知、來源是否充裕、查緝是否嚴緊，購買者被
      查獲時供述購買對象之可能性風險之評估等，因而異其標
      準，並機動調整，非可一概而論，販賣之利得除經坦承犯
      行或價量俱臻明確外，委難察得實情，販賣之人從價差或
      量差中牟利方式雖異，其意圖營利之非法販賣行為則一。
      再參酌甲基安非他命物稀價昂，取得不易，且此等交易為
      政府懸為嚴予取締之犯罪，苟無利可圖，應無甘冒被查緝
      法辦重刑之危險，平白無端義務為該買賣之工作。查，被
      告於本院審理中供承：本案1公克甲基安非他命約2,500元
      ，可以從中獲利500元等語（見本院卷第40頁），足證被
      告確實欲以販賣甲基安非他命，從中賺取差價獲利，堪認
      被告主觀上就本案販賣第二級毒品未遂犯行，有營利意圖
      無訛。
（三）從而，本案事證明確，被告上開犯行堪以認定，應依法論
      科。
二、論罪科刑：
（一）論罪：
　　1.按「誘捕偵查」在實務運作上一般區分為兩種類型，即「
      創造犯意型之誘捕偵查」與「提供機會型之誘捕偵查」；
      前者，亦稱「陷害教唆」，指該行為人原不具犯罪之故意
      ，純因司法警察之設計教唆，始萌生犯意，進而實施犯罪
      構成要件之行為者。「陷害教唆」係司法警察以引誘或教
      唆犯罪之不正當手段，使原無犯罪故意之人因而萌生犯意
      而實施犯罪行為，再進而蒐集其犯罪之證據而予以逮捕偵
      辦；縱其目的係在於查緝犯罪，但其手段顯然違反憲法對
      於基本人權之保障，且已逾越偵查犯罪之必要程度，對於
      公共利益之維護並無意義，向為法所不許。後者，係指行
      為人原本即有犯罪之意思，偵查人員僅係提供機會讓其犯
      罪，於其犯罪時予以逮捕而言，亦稱為「釣魚偵查」，因
      行為人本即有犯罪之故意，雖與該行為人交涉之偵查機關
      所屬人員或其合作者，實際上並無使犯罪完成之真意，但
      該行為人應成立未遂犯（最高法院110年度台上字第5054
      號判決意旨參照）。查被告於111年1月26日使用通訊軟體
      TELEGRAM，以暱稱「木木」加入聊天群組「實力娛樂 高
      雄分部」散布內容為「營業（貼圖）糖果（貼圖）」之販
      賣第二級毒品甲基安非他命之訊息。適員警於同年2月26
      日詢問被告毒品價格，被告旋即回覆「半55一10」之賣價
      行情乙節，此有被告手機內TELEGRAM軟體與警方喬裝人員
      對話紀錄截圖在卷可參（見警卷第41頁），可見被告原先
      即在網路兜售第二級毒品甲基安非他命，警方僅係對原已
      具有犯罪故意之被告，以設計引誘之「釣魚」方式，使其
      暴露犯罪事證而予以逮捕偵辦，核與「陷害教唆」之情形
      迥然有別，則上開警方所實施之作為，當屬「提供機會型
      之誘捕偵查」，而非「創造犯意型之誘捕偵查」；又員警
      佯裝購買毒品，並無實際購毒之真意，惟被告既有販毒之
      故意，且依約交付毒品，即已著手實施販毒之行為，但因
      員警伺機逮捕，事實上被告與員警不能真正完成買賣毒品
      之行為，是被告應僅論販賣第二級毒品未遂罪。
　　2.核被告上開所為，係犯毒品危害防制條例第4條第6項、第
      2項之販賣第二級毒品未遂罪；又被告持有所販賣第二級
      毒品之低度行為，為販賣第二級毒品之高度行為所吸收，
      不另論罪。
（二）刑之減輕事由
　　1.毒品危害防制條例第17條第2項部分：
　　　按毒品危害防制條例第17條第2項規定，犯第4條至第8條
      之罪於偵查及歷次審判中均自白者，減輕其刑。查被告就
      本案販賣第二級毒品未遂犯行，於偵查及審判中自白不諱
      ，業經認定如前，是此部分合於上揭規定，其所為之犯行
      ，應依毒品危害防制條例第17條第2項規定，減輕其刑。
　　2.毒品危害防制條例第17條第1項部分：
　　　按毒品危害防制條例第17條第1項規定，犯該條例第4條至
      第8條、第10條或第11條之罪，供出毒品來源，因而查獲
      其他正犯或共犯者，減輕或免除其刑。查市警局三民第一
      分局因被告之供述，而查獲本案所販賣毒品之上游黃彥旭
      乙情，此有市警局三民第一分局111年10月28日高市警三
      一分偵字第11172978200 號函暨警詢筆錄1份在卷可考（
      見本院卷第83至91頁），是被告所為之犯行，合於毒品危
      害防制條例第17條第1項之規定，爰考量其供述而查獲之
      毒品上游規模等情，予以減輕其刑。
　　3.刑法第25條第2項部分：
　　　被告所為犯行屬未遂犯，前已敘明，因尚未生實害，犯罪
      之惡性較既遂犯為輕，爰依刑法第25條第2項之規定，按
      既遂犯之刑減輕之。
　　4.綜上所述，被告所犯之罪，有上開各減輕其刑之事由，爰
      均依刑法第70條、第71條第2項之規定依序遞減之。至被
      告之辯護人雖主張被告亦適用刑法第59條減輕其刑云云，
      惟按，犯罪之情狀顯可憫恕，認科以最低度刑仍嫌過重者
      ，得酌量減輕其刑，刑法第59條定有明文。查，被告明知
      甲基安非他命為政府查禁之第二級毒品，施用後對身心均
      造成不良影響，竟為圖得自身利益，透過網路通訊軟體販
      售甲基安非他命，客觀上並無足以引起同情之情狀，又考
      量被告本案犯行已依刑法第25條第2項、毒品危害防制條
      例第17條第2項、第1項規定遞減輕，其犯行所得量處之最
      低刑度，與本案犯罪情節相較，已難認有何情輕法重之情
      事，自無再依刑法第59條規定減輕其刑之餘地。
（三）爰審酌被告明知毒品戕害施用者身心健康，一旦染癮，難
      以戒除，常使施用者經濟地位發生實質改變而處於劣勢，
      不僅影響正常生活，且為持續獲得毒品，常淪為盜匪之類
      ，影響社會層面至深且鉅，嚴重破壞社會治安，竟仍販賣
      第二級毒品甲基安非他命以牟利，助長毒品泛濫，所為實
      應非難；惟念及被告並無前科，素行良好，犯後均坦承犯
      行，態度尚佳。本案犯行尚未生實害即被查獲，惡性稍減
      ；兼衡被告販賣毒品之動機、目的、情節、手段、交易對
      象，以及被告於本院審理中自陳之智識程度、家庭經濟生
      活狀況（因涉個人隱私不予揭露，詳見本院卷第110頁）
      等一切情狀，量處如主文所示之刑。
　三、沒收：
　（一）扣案之毒品甲基安非他命：
　　　　按查獲之第一級、第二級毒品及專供製造或施用第一級
        、第二級毒品之器具，不問屬於犯罪行為人與否，均沒
        收銷燬之，毒品危害防制條例第18條第1項前段定有明
        文。經查，扣案如附表編號1至6所示之物為被告欲供販
        賣之第二級毒品，此經被告供認不諱（見本院卷第109
        頁），而上開扣案物經送請高雄市立凱旋醫院鑑定後，
        均檢出第二級毒品甲基安非他命成分，此有高雄市立凱
        旋醫院111年4月15日高市凱醫驗字第72631號濫用藥物
        成品檢驗鑑定書1份在卷可憑（見偵卷第61至63頁），
        爰依上開規定，均宣告沒收銷燬之。而包裝袋因與其上
        所殘留之毒品難以析離，且無析離之實益，應視同毒品
        ，均依該規定併同宣告沒收銷燬之。至送驗耗損部分，
        因已滅失，不另宣告沒收。
　（二）供犯罪所用之物部分：
　　　　扣案如附表編號7所示之IPHONE手機1支，為被告供認用
        以聯繫本案甲基安非他命交易所用（見本院卷第39頁）
        ，屬犯罪所用之物，爰依毒品危害防制條例第19條第1
        項規定，宣告沒收。
據上論斷，應依刑事訴訟法第299條第1項前段，判決如主文。
本案經檢察官盧葆清提起公訴，檢察官杜妍慧到庭執行職務。
中　　華　　民　　國　　111 　年　　11　　月　　30　　日
                  刑事第一庭  審判長法　官  蔡書瑜
　　　　　　　　　  　　　　　　　　法　官  蔡有亮
　　　　　　　　　　　　　　　　　　法　官  楊甯伃
以上正本證明與原本無異。
如不服本判決應於收受送達後20日內向本院提出上訴書狀，並應
敘述具體理由；如未敘述上訴理由者，應於上訴期間屆滿後20日
內向本院補提理由書（均須按他造當事人之人數附繕本）「切勿
逕送上級法院」。
中　　華　　民　　國　　111 　年　　11　　月　　30　　日
　　　　　　　　　　　　　　　　　  書記官  陳蓉柔

附錄本案論罪科刑法條：
毒品危害防制條例第4條第2項、第6項
製造、運輸、販賣第二級毒品者，處無期徒刑或十年以上有期徒
刑，得併科新臺幣一千五百萬元以下罰金。
前五項之未遂犯罰之。
　　
附表：
編號     扣案物 備註 1 甲基安非他命1包 驗前淨重：3.366公克；驗餘淨重：3.344公克。含包裝袋1只。 2 甲基安非他命1包 驗前淨重：3.459公克；驗餘淨重：3.432公克。含包裝袋1只。 3 甲基安非他命1包 驗前淨重：3.447公克；驗餘淨重：3.423公克。含包裝袋1只。 4 甲基安非他命1包 驗前淨重：0.871公克；驗餘淨重：0.851公克。含包裝袋1只。 5 甲基安非他命1包 驗前淨重：1.514公克；驗餘淨重：1.493公克。含包裝袋1只。 6 甲基安非他命1包 驗前淨重：0.553公克；驗餘淨重：0.536公克。含包裝袋1只。 7 IPHONE手機1支 門號：0000000000號；IMEI碼：000000000000000號